臺灣臺中地方法院民事判決　九十一年度重訴字第三八○號
　　原　　　告　第一商業銀行股份有限公司豐原分行
　　法定代理人　乙○○
　　訴訟代理人　丙○○
　　被　　　告　甲○○
　　　　　　　　丁○○
右當事人間請求撤銷贈與行為等事件，本院判決如左：
    主      文
被告甲○○與被告丁○○間於民國九十年五月間，就坐落台中市○○區○○段一００
地號土地，及其上建號六六號，門牌號碼台中市○○區○○路一段二六七巷三號之建
物，暨坐落台中市○○區○○段第一二六之一一地號土地，及其上建號八二三號，門
牌號碼台中市北屯區○○○街二四巷三一號之建物，所為贈與契約及其所有權移轉登
記之物權行為應予撤銷。
被告丁○○應將前項土地及建物，在民國九十年五月七日、民國九十年五月八日之抵
押權設定登記，暨民國九十年五月二十四日、民國九十年五月二十五日，登記原因夫
妻贈與之所有權移轉登記，予以塗銷。
訴訟費用由被告負擔。
    事      實
甲、原告方面：
一、聲明：如主文所示。
二、陳述：
  (一)緣被告甲○○係訴外人天下鞋業股份有限公司（下稱天下公司）之連帶保證人，
    就天下公司對於原告所負一切債務，在本金新台幣（下同）三千五百萬元範圍內
    ，願連帶負全部償付之責任。而天下公司自八十九年六月十四日起至八月二十九
    日止陸續向原告借款，且在九十年三、四月間陸續欠繳利息，計積欠原告借款餘
    額本金七百萬元及其利息、違約金。
  (二)按債務人所為之無償行為，有害及債權者，債權人得聲請法院撤銷之，民法第二
    百四十四條定有明文。查坐落台中市北屯區一二六之一一地號土地，及其上門牌
    號碼同市北屯區○○○街二四巷三一號建物，暨坐落同市○○區○○段一００地
    號土地，及其上建物門牌號碼同市○○區○○路一段二六七巷三號建物，均係被
    告甲○○所有，被告甲○○明知天下公司積欠原告上開債務仍未清償，被告甲○
    ○應負連帶清償責任，上開不動產有受強制執行之虞，竟於九十年五月間將上開
    不動產無償贈與被告丁○○，並在九十年五月八日、五月二十四日分別辦理抵押
    權設定登記及所有權移轉登記，損害原告之債權。依首揭規定，原告自得聲請法
    院撤銷其贈與行為，並塗銷所有權移轉登記及抵押權設定登記。
三、證據：提出台灣台中地方法院九十年度促字第三七九八二號支付命令及其確定證
    明書、土地登記謄本、建物登記謄本、借據、保證書、約定書、歸戶財產查詢清
    單為證。
乙、被告方面：
一、聲明：駁回原告之訴。
二、陳述：
  (一)按原告為銀行業者，依八十九年十一月三日修訂公佈施行之銀行法意旨，銀行如
    有足額擔保，其求償應以借款人為優先追討對象，被告甲○○擔任天下公司向原
    告借款之連帶保證人，然上開借款尚有天下公司法定代理人何瑞雄及張碧霜、何
    慧珍等人同時擔任連帶保證人，依上述銀行法修正意旨，天下公司雖積欠原告七
    百萬元及其利息、違約金，因天下公司仍有資產足供清償，原告即應以天下公司
    優先追討對象。況天下公司法定代理人何瑞雄尚有坐落台中縣神岡鄉○○段七八
    二、七八三地號及其上建物等資產，其市價逾三千餘萬元，上開土地之價額，縱
    扣除有優先權之本金最高限額二千六百四十萬元抵押權（何瑞雄向原告實際貸款
    金額為二千二百萬元），仍足清償本件借款。故被告甲○○處分其財產，實無侵
    害原告之債權可言。故原告為本件請求，其自應證明天下公司已無財產供清償債
    務，且他保證人之財產亦不足清償債務始可。
  (二)再者，被告丁○○、甲○○為夫妻，被告甲○○向來未有經濟收入，其銀行存款
    均係被告丁○○收入之金錢信託存入，嗣再以該筆金錢購買房屋，並信託在被告
    甲○○名下，因感於立法院就夫妻財產制立法之意旨強調男女平權，各自所得，
    各自管領，並管理處分自己名下財產之趨勢，遂要求被告甲○○在信託財產未移
    轉登記予被告丁○○名義之前，應先行設定抵押權予被告丁○○，俾供擔保，嗣
    再將之辦理所有權移轉登記，僅因配偶間之移轉登記，在稅法上應以贈與方式為
    之，故本件之登記原因才會記載為『贈與』，惟本件所有權移轉登記及抵押權設
    定登記，均非無償，被告丁○○亦無明知侵害債權之情形，原告就此請求，為無
    理由。
    理      由
一、原告主張：被告甲○○係訴外人天下公司之連帶保證人，就天下公司自八十九年
    六月十四日起至八十九年八月二十九日止陸續積欠原告之借款債務，合計借款餘
    額本金七百萬元及其利息、違約金應負連帶清償之責，詎被告甲○○明知上開債
    務自九十年三、四月間起即未依約清償，竟將其所有之系爭不動產贈與被告丁○
    ○並辦理抵押權設定登記及所有權移轉登記，有害原告之債權，為此依民法第二
    百四十四條第一項之規定請求撤銷上開贈與行為並塗銷登記。被告辯以：上開借
    款尚有天下公司負責人何瑞雄等人擔任連帶保證人，而何瑞雄尚有市價三千餘萬
    元之不動產，依銀行法八十九年十一月三日修正公布之意旨，原告應以借款人天
    下公司或其負責人何瑞雄為優先追償對象；又系爭房地係被告丁○○購買，僅係
    信託登記為其妻即被告甲○○所有，為因應近年來夫妻財產制立法趨勢，渠二人
    乃辦理所有權移轉登記以使丁○○取得自己之財產，且在辦理所有權移轉登記前
    先辦抵押權設定登記以供擔保，故本件並非民法第二百四十四條第一項之無償行
    為等語。
二、按債務人所為之無償行為，有害及債權者，債權人得聲請法院撤銷之；債權人聲
    請法院撤銷時，得並聲請命受益人或轉得人回復原狀，民法第二百四十四條第一
    項、第四項前段定有明文。次按債權人之債權，因債務人之行為，致有履行不能
    或困難之情形者，即應認為有損害於債權人之權利，債權人即得依上開規定，聲
    請法院撤銷，此項撤銷權之效力，不特及於債權行為，即物權行為亦無例外。次
    按連帶保證之所謂連帶，係指保證人與主債務人負同一債務，對於債權人各負全
    部給付之責任而言，連帶保證債務之債權人，得對於保證人與主債務人中之一人
    ，或數人，或其全體，同時或先後請求全部或一部之給付，此觀民法第二百七十
    二條第一項、第二百七十三條第一項及最高法院四十五年度台上字第一四二六號
    判例意旨甚明。
三、原告主張被告甲○○與原告簽訂保證書，約定就天下公司對於原告所負一切債務
    ，在本金三千五百萬元範圍內擔任連帶保證人，而天下公司自八十九年六月十四
    日起至八月二十九日止陸續欠原告借款債務，借款餘額合計本金七百萬元及其利
    息、違約金，暨被告甲○○在九十年五月間將系爭不動產以夫妻贈與為原因，辦
    理所有權移轉登記予被告丁○○，且在所有權移轉登記前辦理抵押權設定登記等
    情，業據提出本院九十年度促字第三七九八二號支付命令及確定證明書乙件、借
    據六件、保證書及約定書各一件、土地登記謄本及建物登記謄本各二件各一件為
    證，且為被告所不爭執，堪信真實。惟被告以前揭情詞置辯，經查：
  (一)被告辯稱原告應依銀行法修正公布意旨對於天下公司及其負責人何瑞雄優先追償
    等語，並無任何論據，且被告甲○○既係連帶保證人，依首揭所述，即應就上開
    債務與債務人天下公司負同一責任，故被告此部分之抗辯，即非可採。被告另辯
    以上開所有權移轉登記及抵押權設定登記係為因應近年來夫妻財產制立法趨勢而
    辦理，並非無償行為云云，並未提出證據以實其說，其此部分之抗辯，亦非可採
    。
  (二)綜上所述，被告上開抗辯均非可採，故天下公司既自九十年三、四月開始未依約
    繳納借款本息，被告甲○○就上開借款自應連帶清償，原告主張被告在九十年五
    月間將系爭不動產無償贈與被告丁○○，暨其物權登記之無償行為，即有損害原
    告對於被告甲○○之上開連帶保證債權之情形，應予撤銷，其所有權移轉登記亦
    應塗銷，即屬有據。又被告既自承渠等約定在辦理上開所有權移轉登記程序前，
    先行辦理抵押權設定登記，以求保障，足見上開抵押權設定登記亦係基於前揭贈
    與契約而為之，原告主張該部分應併予塗銷，亦屬有據。
四、從而，原告依民法第二百四十四條之規定訴請撤銷被告二人間就系爭不動產所為
    之上開贈與契約行為，並請求塗銷就系爭不動產所為所有權移轉登記及抵押權設
    定，為有理由，應予准許。
五、兩造其餘主張及所提證據與本院上開論斷無涉或無違，不予贅述。
據上論結，原告之訴為有理由，依民事訴訟法第七十八條，判決如主文。
中　　　華　　　民　　　國　　九十一　　年　　　七　　　月　　   二　　 日
                                  臺灣臺中地方法院民事第三庭
~B法　　　官　林慧貞
右為正本係照原本作成
如對本判決上訴須於判決送達後二十日內向本院提出上訴狀
中　　　華　　　民　　　國　　九十一　　年　　　七　　　月　　　 八　　 日
~B法院書記官
